【裁判字號】    95,交上易,62
【裁判日期】    950208
【裁判案由】    公共危險
【裁判全文】
臺灣高等法院臺中分院刑事判決        95年度交上易字第62號
上  訴  人  臺灣彰化地方法院檢察署檢察官
被      告  甲○○
                      26號
上列上訴人因被告公共危險案件，不服臺灣彰化地方法院94年度
交易字第151號中華民國94年11月18日第一審判決（起訴案號：
臺灣彰化地方法院檢察署94年度偵字第6469號），提起上訴，本
院判決如下：
    主    文
原判決撤銷。
甲○○服用酒類，不能安全駕駛動力交通工具而駕駛，處有期徒
刑肆月，如易科罰金，以百元折算壹日。
    事    實
一、甲○○有貪污、竊盜、傷害等前科，於民國94年8月11日晚
    上7時至7時30分止（公訴人於原審審理時當庭更正起訴事實
    ），在臺中縣大肚鄉○○路某處飲用啤酒後，已不能安全駕
    駛動力交通工具，竟駕駛車號QK—3380號自用小客車，由臺
    中縣大肚鄉駛至彰化縣彰化市○○路○段255號前處，適見警
    方執行臨檢勤務，其遂下車自稱為記者，並於現場拍照後，
    隨即駕車離去時，為執勤員警莊景碩、陳民恆發現被告身上
    散發酒味，並駕駛巡邏警車，開啟警示燈且鳴警笛，要求被
    告停車接受檢查，被告見狀竟加速逃逸，頻闖紅燈，經員警
    朝前揭車輛開槍後，被告始於至同日晚上9時許，在臺中市
    ○○路與大業路口為警攔獲，並由員警對被告施以呼氣酒精
    濃度測試，其呼氣所含酒精濃度已達每公升0.3毫克。
二、案經彰化縣警察局彰化分局報請台灣彰化地方法院檢察署檢
    察官偵查起訴。
    理    由
一、訊據被告甲○○固坦承確有酒後駕車之行為，雖矢口否認有
    何涉嫌公共危險犯行，辯稱：其並無不能安全駕駛動力交通
    工具之情形，否則不會以記者身分，主動向執勤警員拍照；
    所罹精神躁鬱症部分亦與駕車安全不生影響。其原先並未注
    意警方有駕車並鳴警笛，在其所駕駛之車輛後方追趕，其僅
    有注意車前狀況，嗣行駛至中彰快速道路時方才發現警方在
    後追趕，其因懼怕遭警方罰鍰而加速超車逃逸云云。
二、本院查：
  (一)按刑法第185 條之3 規定所謂「不能安全駕駛」，乃抽象危
    險犯，並不以發生具體危險為必要，對於吐氣酒精濃度已達
    每公升0.55毫克（0.55MG＼L）以 上，肇事率為一般正常人
    之10倍，認為已達不能安全駕車之標準，業經法務部以88年
    5 月18日法88檢字第001669號函釋明確。至於是否達「不能
    安全駕駛之程度」之認定，應依具體個案之實際情形判斷之
    ，依目前醫學一致見解，吐氣酒精濃度達每公升0.25毫克以
    上時，將使駕駛人產生複雜之技巧障礙、駕駛能力變壞之行
    為表現，肇事比率比一般未飲酒時高出2 倍；吐氣酒精濃度
    達每公升0.5 毫克以上時，將使駕駛人產生說話含糊、腳步
    不穩之行為表現，肇事比率比一般未飲酒時高出7 倍。次按
    飲酒後1 小時許，其體內血液中所含酒精濃度可達最高，飲
    酒1 小時後其體內之酒精濃度隨即消減，此亦分別有行政院
    國軍退除役官兵輔導委員會臺北榮民總醫院88年8 月5 日（
    88）北總內字第268268號函文、88年10月26日（88）院賓文
    廉字第1347號臺灣高等法院函中之臺北醫學院附設醫院精神
    科主任蔡尚穎「酒精對人體生理與行為之影響」一文可佐。
    是駕駛人呼氣酒精濃度測定值未達每公升0.55毫克時，其是
    否已不能安全駕駛動力交通工具，即需綜合其他事實加以判
    斷。
  (二)被告自94年8月11日晚上7時許起至同日晚上7時30分止服用
    酒類，並即駕駛車輛出發，業據被告於警詢及原審法院審理
    中供述明確在卷，是被告於94年8月11日晚上7時30分駕駛上
    揭車輛時，適處於體內血液中所含酒精濃度達至最高，堪予
    認定。而被告係於94年8月11日晚上9時53分，接受警方呼氣
    之酒精濃度測試，測得其呼氣每公升含酒精濃度達每公升
    0.3毫克，此有酒精測試值列印紙、測試觀察紀錄表各1紙（
    參見偵查卷宗第21頁、第23頁）附卷可參。則被告自94 年8
    月11日晚上7時30分開始駕車起至同日晚上9時53分止，二者
    時間相隔已有2小時23分鐘（即2.383小時）之久，而依蔡中
    志所著「國人酒精濃度與代謝率及對行為影響之實驗研究」
    一文，從我國男性56人，女性28人，年齡自20歲至61 歲所
    為之研究，其結論「呼氣酒精代謝率總平均值為0.052+ 或
    -0.021 mg/l/hr」推之，則被告駕駛上揭車輛時之呼氣中酒
    精濃度應為每公升0.424毫克【即（0.052×2.383）＋（0.3
    ）＝0.424（小數點以下第四位四捨五入）】，依前揭說明
    ，其肇事比率比一般未飲酒時高出近七倍之多。
  (三)被告於原審審理時，就警方取締過程供稱：「（駕車前喝了
    ）二至三瓶玻璃瓶的臺灣啤酒」「我開到彰化市○○路○段
    休息後，才再往南投的方向行駛，我看到警察在對向車道臨
    檢」「（問：你開車過程中有無發現警察攔截？）答：沒有
    」「（問：你於警察追逐過程，你是否發現？）答：我在中
    彰快速道路的時候有發現」「原本警車慢慢跟在我車後到中
    彰快速道路後他才加速追我」「我是因為喝酒，常會因而倒
    在路邊，當天可能是喝酒導致躁鬱症發作才沒有注意警方鳴
    警笛」「我喝大量的酒會引起躁鬱症，我經常會忘記東西放
    在何處，如果我喝很多酒我會不省人事，如果我喝二瓶啤酒
    我會很興奮，且我會想幫人家照相」「我當時駕車車窗關起
    來沒有注意車外情形，當時我車內有開音響，當時我只有注
    意前方車輛情形，沒有注意旁邊車輛情形」「我沒有辦法注
    意，我怕撞到前方的車輛，所以我只有注意前方，因而沒有
    辦法注意車旁情形」「如果沒有喝酒我前後都可以注意」「
    （問：你發現時為何不停車？）答：我怕被罰款」「（問：
    你怕被罰款，你加速逃逸？）答：我不知道警察會追我那麼
    久」「（問：你加速逃逸過程中，是否看到前方車向變換車
    道，是否看照後鏡？）答：我看客座右側鏡子沒有車，我就
    超車」「我不知道警察開槍，我是停車後才知道警察開槍」
    「（問：警察追逐過程中，你是否闖紅燈？）答：我自己不
    清楚，我只有注意不撞別人的車就好」等語。
  (四)證人即查獲之警員陳民恆於原審審理時證稱：「被告出示記
    者證，我聞到被告身上有濃烈的酒味，我與莊景碩、游國銀
    上車要攔截被告的車，因為我們知道被告有喝酒開車，我們
    的目的是不要被告開車」「我們有鳴警笛、出示夜間指揮棒
    」「（問：當時你們的車開在被告車的後方還是前方？）答
    ：右後方，我的駕駛座與被告前座的駕駛座差壹個車頭的距
    離」「之後我們左轉中彰快速道路，被告開車有時快，有時
    慢，忽快忽慢」「（問：被告開車乎快乎慢的用意？）答：
    擺脫我們」「被告開車蛇行，車速很快」「被告駕車時看到
    被告前方有車輛後，才忽左忽右的左右蛇行，是超車蛇行」
    「從開始攔截至被告停車約十五至二十公里，我們是從中彰
    快速道路的匝道行經市○路○○○路、文心路直至大業路口
    前才攔下被告」「因為被告數次要衝撞警車的傾向，且被告
    不停車，所以莊景碩才開槍（了四槍）」「被告一路闖紅燈
    」「（問：你追逐過程有無使用蜂鳴器或警示燈？）答：均
    有」等語，核與卷附被告所駕駛車輛於查獲後相片所顯示遭
    警方槍擊情形相符。
  (五)原審卷附署立彰化醫院精神鑑定報告書影本所示：被告自三
    十歲後明顯有過度使用酒精情形，酒後容易失態，屢與人發
    生糾紛；九十三年一月十六日就醫後，已得知患有躁鬱症，
    酒後容易失態，對自我行為所可能造成之結果有相當認知等
    情。
  (六)駕駛人是否能安全駕駛，決定於駕駛人身體及心理狀態，是
    衡量之對象應包括駕駛人之心理狀態，非完全以身體狀況為
    判斷標準，是除考量駕駛人是否有嘔吐、出入車門困難、腳
    步不穩、手腳顫抖、講話含糊不清、語無倫次、意識模糊、
    大笑、多話等身體跡象外，心理跡象亦為衡量標準。本院綜
    合上開證據，認：I被告於酒後駕車且於駕駛時，其呼氣中
    酒精濃度經推算結果應為每公升0.424毫克，依前揭說明，
    其肇事比率比一般未飲酒時高出近七倍之多。II被告有酒精
    濫用情形，且精神鑑定結果，亦呈酒後容易失態之狀況，較
    之一般人其無法安全駕駛當更明顯。III警方打開警示燈及蜂
    鳴器駕車在後追蹤被告，並要求其停車，被告在相當期間內
    竟無法察覺，及至察覺後，竟以不斷蛇行超車及闖紅燈方式
    逃避取締，迄警方對其輪胎連開數槍才停車，其身心狀況因
    服用酒類關係，已至無法安全駕駛，嚴重危害其他用路人安
    全甚明。本件事證明確，被告所辯難以採信，其犯行應堪認
    定。
三、核被告所為係犯刑法第一百八十五條之三之服用酒類，不能
    安全駕駛動力交通工具而駕駛之罪。原審不察，遽予無罪之
    諭知，自有未洽，檢察官上訴意旨，指摘原判決不當，非無
    理由，自應予撤銷改判，爰審酌被告犯罪之動機、目的、手
    段、生活狀況、智識程度、犯罪所生之損害及犯罪後態度等
    一切情狀，量處如主文第二項所示之刑，並諭知易科罰金之
    折算標準。
四、據上論結，應依刑事訴訟法第三百六十九條第一項前段、第
    三百六十四條、第二百九十九條第一項前段，刑法第一百八
    十五條之三、第四十一條第一項，罰金罰鍰提高標準條例第
    一條前段、第二條，判決如主文。
本案經檢察官乙○○到庭執行職務。
中    華    民    國    95    年    2     月    8     日
              刑事第四庭  審判長法  官  洪  耀  宗
                                法  官  江  德  千
                                法  官  劉  登  俊
上列正本證明與原本無異。
不得上訴。
                                書記官  粘  銘  環
中    華    民    國    95    年    2     月    8     日
                                                      Ｉ


司法院資訊處製作；財團法人民間司法改革基金會備份。
